最高法院民事裁定　　　　　　　　　　110年度台抗字第1345號
抗　告　人　豐田國際股份有限公司
 
法定代理人　陳信夫
上列抗告人因與相對人江木清間請求塗銷登記等聲請再審事件，
對於中華民國109年11月26日臺灣高等法院裁定（109年度聲再字
第190號），提起抗告，本院裁定如下：
    主  文
抗告駁回。
抗告訴訟費用由抗告人負擔。
    理  由
按裁定已經確定，而有民事訴訟法第496條第1項或第 497條之情
形者，得準用再審程序之規定，聲請再審。而聲請再審，應於30
日之不變期間內為之，且應表明再審理由及關於再審理由並遵守
不變期間之證據，此觀民事訴訟法第 507條、第500條第1項、第
501 條第1項第4款規定自明。又所謂表明遵守不變期間之證據，
係聲請人主張其再審之理由發生或知悉在裁定確定後而應自其知
悉時起算不變期間之情形，自應由聲請人提出相關證據以證明之
。本件抗告人以其對於原法院 109年度重再字第14號判決（下稱
第14號判決）提起上訴時，於再審上訴狀記載原審案號為「 107
年度重再字第14號」，原法院未以其上訴逾期而駁回，竟於民國
109年5月25日以原法院 109年度重再字第14號確定裁定（下稱原
確定裁定）命其補繳上訴裁判費，有民事訴訟法第496條第1項第
1 款規定之再審事由，對之聲請再審。原法院以：原確定裁定係
屬不得抗告之裁定，已於 109年6月1日送達於抗告人，聲請再審
之30日不變期間自該送達翌日起算，並扣除在途期間 3日，算至
同年7月6日即已屆滿（因末日為休息日而順延），抗告人遲至同
年9月28日始以原確定裁定有民事訴訟法第496條第1項第1款適用
法規顯有錯誤之再審事由，聲請再審，顯逾30日不變期間。抗告
人收受原確定裁定時，即可知悉有無適用法規顯有錯誤之情事，
故計算聲請再審之不變期間，仍應自原確定裁定送達時起算，而
非自抗告人於同年月10日收受本院 109年度台上字第2014號裁定
（下稱第2014號裁定）起算，抗告人聲請再審自非合法等詞，因
以裁定駁回抗告人再審之聲請，經核於法洵無違誤。抗告意旨，
雖以：伊收受原確定裁定時，不知該裁定適用法規顯有錯誤之情
事，始補繳上訴裁判費新臺幣26萬8,404 元（下稱系爭裁判費）
，原法院未依職權更正原確定裁定，無端吞沒系爭裁判費云云，
為其論據。惟查記載「 107年度重再字第14號」之民事再審上訴
狀，係抗告人自行製作之文書，抗告人應知悉有無提起上訴之真
意；且抗告人收受原確定裁定後，已依該裁定內容補繳系爭裁判
費，並委任律師為其對於第14號判決提起上訴之訴訟代理人，嗣
該上訴經本院以第2014號裁定駁回後，始聲請再審主張第14號判
決未經其於法定上訴期間內上訴，顯然不足以證明其有再審理由
知悉在後而應自其知悉時起算不變期間之情形。抗告意旨，指摘
原裁定不當，聲明廢棄，非有理由。
據上論結，本件抗告為無理由。依民事訴訟法第 495條之1第1項
、第449條第1項、第95條、第78條，裁定如主文。
中    華    民    國   110    年    12    月    30    日
                      最高法院民事第九庭
                          審判長法官  盧  彥  如  
                                法官  林  麗  玲  
                                法官  張  恩  賜  
                                法官  汪  漢  卿  
                                法官  吳  麗  惠  
本件正本證明與原本無異
                                      書  記  官
中    華    民    國   111    年    1     月    10    日